最高法院刑事判決　　　　　　　　　 111年度台上字第1253號
上　訴　人　何名凱


選任辯護人　謝志揚律師
上列上訴人因加重詐欺案件，不服臺灣高等法院臺中分院中華民
國110年10月6日第二審判決（110 年度上訴字第1245號，起訴案
號：臺灣臺中地方檢察署109 年度偵字第6059號），提起上訴，
本院判決如下：
    主  文
上訴駁回。
    理  由
一、按刑事訴訟法第377 條規定，上訴於第三審法院，非以判決
    違背法令為理由，不得為之。是提起第三審上訴，應以原判
    決違背法令為理由，係屬法定要件，且必須依據卷內訴訟資
    料為具體之指摘，並足據以辨認原判決已具備違背法令之形
    式者，始屬相當。又上訴第三審法院之案件，是否以判決違
    背法令為上訴理由，應就上訴人之上訴理由書狀加以審查。
    倘上訴理由書狀並未依據卷內訴訟資料，具體指摘原判決不
    適用何種法則或如何適用不當，或所為指摘顯不足據以辨認
    原判決已具備違背法令之形式，均應認其上訴為違背法律上
    之程式，予以駁回。
二、上訴意旨略以：上訴人何名凱所犯前案為過失傷害案件，與
    本案被訴加重詐欺取財罪之犯罪本質、惡性有別，罪責差異
    甚大，原審未依個案情節不同，遽認上訴人對刑罰反應力薄
    弱，逕依刑法第47條一律加重最低本刑，顯已違反司法院釋
    字第775 號解釋之意旨，而有判決不適用法則或適用法則不
    當之違法。又原判決對上訴人所犯2罪均量定有期徒刑7月，
    應執行有期徒刑9 月，與其他犯罪情節較上訴人所為嚴重者
    之案例相比，實屬過重，上訴人本案之犯罪動機係因毒癮發
    作之苦，亟需金錢購買毒品，一時思慮未周而誤觸法網，目
    前已勒戒完畢，犯後終能坦承犯行，事後更以高於本案詐欺
    所得之金額與被害人和解，確已誠心悔過，窮盡己能彌補被
    害人所受損害，現尚有3 名未成年子女需要撫養，苟入監服
    刑將嚴重影響家庭經濟來源，令無辜家人受累，原判決之量
    刑違反平等、比例原則，同有判決不適用法則或適用法則不
    當之違法云云。
三、關於刑之量定，係實體法賦予法院得依職權裁量之事項，苟
    已以行為人之責任為基礎，審酌刑法第57條各款所列事項而
    未逾越法律所規定之範圍，或濫用其權限，即不得任意指摘
    為違法，以為第三審上訴之合法理由。本件原判決認定上訴
    人有如其事實欄所示犯行，因而撤銷第一審不當之科刑判決
    ，改判仍論其犯刑法第339條之4第1項第3款之加重詐欺取財
    罪（2罪，均累犯），各處有期徒刑7月，應執行有期徒刑 9
    月。已敘述其所憑之證據及取捨、認定之理由。而刑法第33
    9條之4第1項第3款之加重詐欺取財罪，其法定本刑為「1 年
    以上7年以下有期徒刑，得併科新臺幣1百萬元以下罰金」，
    原判決關於刑之加重、減輕與酌科，已載述：上訴人前因過
    失傷害案件，經臺灣臺中地方法院於民國107年3月27日以10
    7年度交簡字第154號案判處有期徒刑3月，於107年4 月26日
    確定，於107年6月7 日易科罰金執行完畢，其於受有期徒刑
    之執行完畢後，5年以內故意再犯本案有期徒刑以上之2罪，
    均為累犯，審酌其經徒刑執行完畢，理應產生警惕作用，並
    能因此自我控管，卻故意再次犯罪，顯見對刑罰之反應力薄
    弱，欠缺法治觀念，況本案並無司法院釋字第775 號解釋意
    旨所指個案應量處最低法定刑，又無法適用刑法第59條減輕
    其刑，而應依此解釋意旨裁量不予加重最低本刑之情形，故
    上訴人所犯2罪，均應依刑法第47條第1項規定加重其刑；又
    上訴人本件2 次加重詐欺取財犯行，雖造成林婉如及褚冠玲
    之財產損失，應予非難，惟上訴人所詐騙之金額僅分別為新
    臺幣2,800元、2,000元，金額非鉅，犯後於第一審及原審均
    已坦承犯行，且已與林婉如及褚冠玲均達成和解，完全賠償
    渠等之損失，林婉如及褚冠玲均表示同意對上訴人從輕量刑
    ，顯見上訴人應已知悔悟，審酌上訴人有正常工作、家中尚
    有未成年子女須扶養，認對上訴人縱科以法定最低刑度，仍
    嫌過重，客觀上足以引起一般同情，其犯罪情狀堪以憫恕，
    有情輕法重之情形，爰依刑法第59條規定減輕其刑，並依法
    先加重後減輕之。暨審酌上訴人正值青壯之年，不思以合法
    途徑賺取所需，竟因施用毒品造成經濟困窘，而貪圖不法利
    益，遂利用社群網站「臉書」購物社團內人與人之間之信任
    關係，以及一般人對於網路上小額購物之風險控管較鬆懈之
    機會，虛偽刊登不實商品販賣訊息，詐得褚冠玲、林婉如匯
    款，恣意踐踏他人之信任，造成褚冠玲、林婉如財產上損害
    ，惟犯罪後已坦承犯行，並賠償褚冠玲、林婉如全部款項，
    兼衡上訴人自述其高中肄業學歷之教育程度，從事室內裝璜
    木工工作，家裡有太太、3 個小孩等成員，家庭經濟生活狀
    況普通，暨所犯2 罪罪質相同，犯行為同一天，各次犯行之
    不法與罪責程度、所反應上訴人人格特性與傾向、施以矯正
    之必要性等一切情狀，而為宣告刑及應執行刑之量定等旨。
    並已說明累犯加重之理由，未違背司法院釋字第775 號解釋
    之意旨。原判決除另以犯罪之情狀顯可憫恕，認科以最低度
    刑，仍嫌過重，適用刑法第59條規定酌量減輕其刑外，關於
    宣告刑及應執行刑之裁量，業以行為人之責任為基礎，具體
    審酌刑法第57條所列各款事項及定應執行刑之內、外界限而
    為審慎裁量，既未逾越法律所規定之範圍，亦未濫用自由裁
    量權限，要屬事實審法院量刑職權之適法行使，自無判決不
    適用法則或適用法則不當之違法。又具體個案情節互異，無
    從比附援引他案量刑或所定應執行刑輕重指摘本案量刑或所
    定應執行刑有何違法或不當。
四、綜上，本件上訴意旨無非係對原判決刑罰裁量職權之適法行
    使且已說明之事項，徒以自己之說詞而為任意之指摘，顯不
    足據以辨認原判決已具備違背法令之形式，難認已符首揭法
    定之第三審上訴要件。其上訴為違背法律上之程式，應予駁
    回。
據上論結，應依刑事訴訟法第395條前段，判決如主文。
中    華    民    國   111    年    3     月    17    日
                  刑事第二庭審判長法  官  林  勤  純  
                                  法  官  王  梅  英  
                                  法  官  莊  松  泉  
                                  法  官  李  釱  任  
                                  法  官  蔡  新  毅  
本件正本證明與原本無異
                                  書記官
中    華    民    國   111    年    3     月    22    日